【裁判字號】    89,訴,590
【裁判日期】    900725
【裁判案由】    違反槍砲彈藥刀械管制條例等
【裁判全文】
臺灣基隆地方法院刑事判決                          八十九年度訴字第五九號
    公  訴  人  臺灣基隆地方法院檢察署檢察官
    被      告  丁○○
    選任辯護人  湯明亮律師
    被      告  庚○○
    選任辯護人  潘永芳律師
右列被告因違反槍砲彈藥刀械管制條例等案件，經檢察官提起公訴( 八十九年度偵字
第二五六四號 )，本院判決如左：
    主      文
丁○○、庚○○共同未經許可，持有爆裂物，各處有期徒刑貳年陸月，併科罰金新台
幣拾貳萬元，罰金如易服勞役均以新台幣玖佰元即銀元佰元折算壹日。
扣案之遲發電雷管貳仟捌佰拾發及硝甘炸藥柒公斤均沒收。
    事      實
一、(一)緣國道高速公路局主辦之北部第二高速公路（以下稱北二高）基汐段工程，
        由中華工程股份有限公司（以下稱中華工程公司）得標承攬，該公司設有永
        隆施工所負責此項工程，其中第二、三號隧道接續工程則轉包予預壘營造工
        程有限公司（以下稱預壘公司）承作，庚○○為預壘公司前開工地實際負責
        人。因隧道開挖需用遲發電雷管及硝甘炸藥等實業用爆炸物，中華工程公司
        永隆施工所遂依「實業用爆炸物管理辦法」規定向主管機關經濟部申請核發
        爆炸物配購（運輸）證，並經核准自八十六年二月二十二日與太平洋公司合
        併使用位於基隆市七堵區之瑪陵火藥庫用以儲存配購之爆炸物（按八十七年
        三月二十六日起，因太平洋公司已註銷火藥庫設置權，而由中華工程公司取
        得火藥庫之設置權，期限至八十八年十二月三十一日。另於八十七年三月二
        十六日起，榮民工程公司與中華工程公司合併使用瑪陵火藥庫）。丁○○並
        經中華工程公司永隆施工所遴派為瑪陵火藥庫之爆炸物管理員（因北二高基
        汐段工程，其中由預壘公司承作之第二、三號隧道接續工程，爆材需用量較
        多，故庚○○自八十六年三月起至八十八年三月止，以每月新台幣三萬元之
        代價付予丁○○代辦有關爆炸物之相關事宜。隧道工程所需用之爆炸物材料
    費則由中華工程公司自應付預壘公司之工程款中扣除抵付。）
    (二)中華工程公司自八十六年三月十一日起，至八十七年四月十三日止，向經濟
        部礦物局申請配購爆炸物，前後計十次，硝甘炸藥約一百公噸左右，遲發電
        雷管約十四萬發左右。其間於八十七年六月二日中華工程公司大安施工所曾
        申請移運剩餘爆炸物（硝甘炸藥一千四百二十八公斤）至瑪陵火藥庫。火藥
        庫之火藥剩餘量及使用量，登記在案之火藥庫均須每月按「旬」，以報表函
        報主管機關及當地警消機關核備。而中華工程公司前揭北二高基汐段工程自
        八十八年三月間起不再需用爆炸物，雖依「實業用爆炸物管理辦法」之規定
        不再按旬函報，而改由當地消防警察局每月固定檢查。於八十八年三月間起
        ，瑪陵火藥庫報主管機關之庫存爆炸物硝甘炸藥為一千二百八十八公斤，遲
        發電雷管二千二百五十發。中華工程公司永隆施工所承作之北二高基汐段工
        程於八十八年十二月三日工程結束，依「實業用爆炸物管理辦法」第十四條
        第二項規定，爆炸物管理員丁○○應於七日內報請主管機關經濟部核准由原
        販賣機關估價收回或指定其他使用單位承購，若已變質無法使用者，亦應依
        規定報請經濟部核准後銷燬，不得擅自處理。詎丁○○於北二高基汐段工程
        結束後，竟未依規定報請主管機關核准由原販賣機構估價收回或指定其他使
        用單位承購，或報准銷燬。
    (三)丁○○、庚○○明知受配之爆炸物不得轉讓、買賣、質押、拋棄、隱匿不報
        及擅自借用、移運。否則應受槍砲彈藥刀械管制條例第二條之規定管制規範
        ，亦即非經中央主管機關許可，不得製造、販賣、運輸、轉讓、出租、出借
        、持有、寄藏或陳列（同條例第五條）。八十九年二月間（農曆過年後）丁○○、庚○○二人為節省前揭用餘之硝甘炸藥、遲發電雷管由原販賣機構折
        價收回之費用及再申請使用之麻煩，竟基於共同之犯意聯絡，企圖將瑪陵火
        藥庫儲存北二高基汐段工程剩餘之前揭爆炸物擅自運往庚○○實際負責之正
        明營造有限公司（以下稱正明公司），位於南投縣仁愛鄉法治村武界山區之
        「武界進水口道路工程」工地堆置持有，伺機流用於正明公司擬向台電公司
        承包之另一工程（按：正明公司所承作之武界進水口道路工程亦需用實業用
        爆炸物，故經主管機關核准設有火藥庫，受配管制之實業用爆炸物，設有爆
        炸物管理員甲○○，但該工程於八十八年四月及六月間，遲發電雷管及硝甘
        炸藥已用罄並無剩餘爆炸物），先由丁○○於八十九年三月十七日起至同年
        月二十三日止，接續七天向瑪陵火藥庫提領硝甘炸藥一二八八公斤（四十六
        箱）、遲發電雷管二八一０發，領出後全數置放於北二高基汐段八號橋下預
        壘公司所有之空貨櫃內，並於同年四月中下旬某日，由庚○○安排不明車輛
        ，將前揭放置在八號橋下貨櫃內之硝甘炸藥四十六箱悉數（其中電雷管，仍
        留置於原地之貨櫃內）運往武界工地正明公司火藥庫旁之貨櫃內堆置持有。
        此後，丁○○為掩蓋該批爆炸物之流向，竟於八十九年五月四日草擬中華工
        程公司永隆施工所致經濟部函稿，虛偽登載不實之事項於其業務上所掌之該
        文書，謂：「主旨：本所承辦國工局北二高基汐段工程，爆材部份已完成，
        不再使用爆炸物，擬申請註銷該火藥庫設置登記證，如說明。說明：一、..
        ..二、庫存之爆材硝甘炸藥一二八八公斤及遲發電雷管二二五０發，於八十
        九年三月份使用完畢，....」，並矇使不知情之站長己○○、所長乙○○分
        別審核、判行後，於翌日（五日）以（八九）中正永隆發字第ＣＧ—０一０
        ０三號函報經濟部礦務局行使之，足生損害於經濟部礦物局對於實業用爆炸
        物之管理及己○○、乙○○。惟因北二高基汐段工程於八十八年十二月三日
        已全部結束，且該工程自八十八年三月間起即不再使用爆炸物，因此經濟部
        礦物局承辦人乃先後以公函（八十九年五月十五日(八九)礦局經二字第０一
        二０四二號）及電話向中華工程公司永隆施工所施工站站長己○○、所長乙○○追查剩餘爆炸物之去向，丁○○竟不思誠實以對，謊稱前揭剩餘爆炸物
        因有變質情形，為恐依正常程序處理曠日廢時，顧及安全問題，已擅自將庫
        存爆炸物悉數領出，在北二高基汐段五號橋下將電雷管部分插在土裏後引爆
        ，硝甘炸藥深埋土裏方式銷燬，並請不知情之戴德泉當場以相機拍攝其八十
        七年間因爆材變質而自行銷燬之硝甘炸藥資為證據，冀免主管機關之追查。
    (四)經濟部礦物局為恐前揭剩餘爆炸物流通於外，危及社會安全，於八十九年五
        月十九日以（八九）礦局經二字第００九三三五號函請基隆市警察局第三分
        局追查。丁○○先後多次應警方約談，起初仍謊稱已自行銷燬，後見無法隱
        瞞，於八十九年六月七日始據實供出，並帶同警方先後在：同日十三時十
        分許，在北二高基汐段八號橋下預壘公司所有之貨櫃內查獲遲發電雷管二八
        一０發（按：與函報主管機關之庫存量二二五０發有出入），同日十九時
        許，在南投縣仁愛鄉法治村「武界進水口道路工程」工地正明火藥庫旁之貨
        櫃內查獲硝甘炸藥三十三箱又一百三十五條（重九四二．九公斤）八十九
        年六月二十六日十八時許，又經南投縣警察局仁愛分局據報在南投縣仁愛鄉
        法治村武界貨櫃內查獲硝甘炸藥七公斤（以上合計九四九．九公斤，與
        剩餘量一二八八公斤，已明顯短少，短少之數量去向不明），並予扣案，其
        中部分查扣之硝甘炸藥九四二．九公斤，為避免變質發生意外，已由經濟
        部礦物局函請台灣基隆地方法院檢察署，准依實業用爆炸物管理辦法第三十
        八條之規定予以銷燬，並於八十九年八月二十一日，在南投縣仁愛鄉法治村
        濁水溪上游溪畔銷燬。
二、案經基隆市警察局第三分局移送台灣基隆地方法院檢察署檢察官偵查起訴及移請
    併辦。
    理      由
一、前揭事實，訊據被告丁○○、庚○○二人，除被告丁○○就其自已之偽造文書犯
    行坦承不諱外，對於持有爆裂物之犯行，則與被告庚○○二人均矢口否認。被告
    丁○○辯稱：伊未曾與庚○○預謀將瑪陵火藥庫之剩餘爆炸物領出他用，在南投
    縣仁愛鄉武界工地所查獲之硝甘炸藥亦非由伊安排自北二高基汐段八號橋下外運
    。至於伊所以將該等爆炸物自瑪陵火藥庫領出，而置於北二高基汐段八號橋下，
    係因瑪陵火藥庫於八十九年三月間已由新庫主榮工公司單獨取得設置權，站長己○○交代儘快處理之故，並擬另找時間銷燬。八十九年四月間，伊發見置於八號
    橋下貨櫃內之硝甘炸藥不見了，曾詢問戊○○，戊○○稱已運往南投縣仁愛鄉法
    治村武界工地了，伊於同年五月三日在武界工地旁貨櫃內發現該批硝甘炸藥，庚○○向伊稱炸藥已運到武界工地，並詢問這樣移運是否合法，伊告以不合法，並
    要求其將炸藥運回八號橋下，而庚○○並未置答，伊始於翌(四)日擬函稿呈報經
    濟部礦物局稱爆炸物已使用完畢，此舉純係怕公司處分云云。被告庚○○辯稱：
    伊絕未與丁○○事先謀議將前揭剩餘爆炸物自瑪陵火藥庫領出，亦不知丁○○於
    八十九年三月間，將之置於伊所負責之北二高基汐段八號橋下預壘公司之空貨櫃
    內，更未安排車輛將之運往南投武界工地，伊係於警方起獲後始悉其事云云。
二、惟查：
    (一)前揭中華工程公司永隆施工所向經濟部礦物局申請配購實業用爆炸物之事實
        經過及關於實業用爆炸物管理之相關規定，不但已據證人辛○○（經濟部礦
        務局實業用爆炸物管理業務之承辦人）於檢察官偵查中結證供述至詳，且據
        其另供：中華工程公司所承作之北二高基汐段工程之工程合約期限為八十八
        年十二月五日，應依「實業用爆炸物管理辦法」第十四條第二項規定處理，
        但火藥庫使用單位中華工程公司永隆施工所始終未主動報請處理剩餘爆炸物
        ，故一直關注此事，因為顧及另有合併使用單位及寄存使用者，不宜逕予註
        銷該火藥庫之設置權，本局在八十九年一月十八日以（八九）礦局經二字第
        ００二三四五號函要求於文到七日內依規定申請複查換發新登記證，而中華
        工程公司於同年二月十四日來函申請展延至同年月二十九日，本局因中華工
        程公司未檢附工程發包單位之工期展延證明予以駁回，並要求於同年月二十
        九日前將處理結果報局，而榮工公司亦於此期間（三月二日）來函申請設置
        火藥庫，本局於同年月十三日派員會勘，於同年四月二十七日准許榮工公司
        取得瑪陵火藥庫設置權，並於同日註銷中華工程公司的火藥庫設置登記並要
        求於文到後十日內依「實業用爆炸物管理辦法」第十四條第二項規定辦理，
        否則查扣爆炸物及吊銷爆炸物管理員執照」等語，並有中華工程公司永隆施
        工所八十九年二月十四日（八九）中工永隆發字第ＣＧ０三四九號函，經濟
        部礦物局八十九年一月十八日八九礦局經二字第００二三四五號函，及經濟
        部八十九年四月二十七日經（八九）礦局字第八九八七八四九三號函附卷足
        佐。查中華工程公司承攬之北二高基汐段工程既已於八十八年十二月初結束
        ，所剩餘之爆炸物，被告丁○○理應依「實業用爆炸物管理辦法」第十四條
        第二項之規定，於工程結束後七日內，報請經濟部核准由原販賣機構估價收
        回或指定其他使用單位承購，但被告丁○○卻無視於此，已屬非是。雖中華
        工程公司於八十九年二月十四日曾致函經濟部礦物局申請展延至八十九年二
        月二十九日，但經濟部礦物局既以中華工程公司未檢附工程發包單位之工期
        展延證明予以否准，並要求同年月二十九日前將處理結果報局，被告丁○○
        接獲此項通知後，又未依限具報處理結果，更自八十九年三月十七日起至二
        十三日止，分七次將該批爆炸物領出，將之置於北二高基汐段八號橋下預壘
        公司所有之空貨櫃內，其有非法之意圖，殊極灼然。
    (二)證人己○○（中華工程公司永隆施工所隧道施工站站長）於偵查中固曾供證
        ：接獲經濟部礦物局限期於八十九年二月二十九日前報局處理之前揭公文後
        ，伊曾請丁○○趕快辦理，準備辦理撤銷火藥庫之手續，並要丁○○清點火
        藥庫的火藥辦理結案等語，但查此項指示顯係要求被告丁○○儘速依經濟部
        礦務局之規定辦理。縱令因此而致被告丁○○認為有先自瑪陵火藥庫領出該
        批剩餘爆炸物之必要，然被告丁○○自八十九年三月十七日至二十三日分七
        次領出該批爆炸物並置於北二高基汐段八號橋下預壘公司之空貨櫃後，迄至
        同年四月中下旬該批爆炸物中之硝甘炸藥四十六箱運往南投武界工地前，歷
        時長達二十餘日左右，若有意依經濟部礦物局之規定辦理，儘有餘裕，但被
        告丁○○卻捨此弗為，除了另有他圖外，不知又有何解？
    (三)被告丁○○除於八十九年五月四日親自撰擬其業務上所掌文書之前述不實函
        稿行使呈報經濟部礦物局，有該函稿影本附卷可稽外，於經濟部礦物局否准
        並致函中華工程公司永隆施工所要求澄清該批剩餘爆炸物之流向及該局承辦
        人以電話向該施工所所長乙○○追查剩餘爆炸物之去向時，被告丁○○對乙○○尚謊稱，該批剩餘爆炸物已領出，在北二高基汐段五號橋下銷燬，並請
        不知情之同事戴德泉以相機拍攝銷燬硝甘炸藥之照片各情，亦分據證人乙○○及戴德泉於警訊或檢察官偵查中供述甚詳，即於八十九年五月十九日、六
        月二日於警追查時，被告丁○○猶謊稱，該批爆炸物已由其領出銷燬，未肯
        供出實情，凡此尤足徵其係蓄意非法持有，否則何不於當初乙○○追問或其
        後警方追查時誠實以對，且果真未與被告庚○○共同謀議，既已發現其中之
        硝甘炸藥為被告庚○○擅自運往南投武界工地，亦儘可一併告知警方，以證
        明其無辜。
    (四)據證人戊○○（預壘公司北二高基汐段工地現場機電工程師）於偵審中結證
        所供：八十九年二月間（農曆過年後），庚○○與丁○○在北二高基汐段施
        工隧道談爆炸物移轉工地的事，庚○○要求丁○○把中華工程公司剩餘的爆
        炸物轉移到南投工地，（此時北二高基汐段八號橋下貨櫃內還沒有炸藥），
        後來伊果然發現八號橋下貨櫃內有一批炸藥等語及證人張銘利（正明公司工
        程師）於偵查中結證所供：正明公司所承包之武界隧道工程在八十九年三月
        雖已不需使用爆材，但因我們想向台電建議增設一個八十公尺長的分歧隧道
        ，在八十九年一月二十日左右已向台電提出申請，伊在八十九年二月底農曆
        年後有向庚○○提到如果要做分歧隧道，需要準備一些爆材，庚○○在三月
        份答覆伊說台北汐止工地有節餘的爆材要轉運到武界工地來，伊在四月十四
        結婚並請假，四月十六日回工地上班，在四月底或五月初在火藥庫（按：
        指正明公司設於南投武界工地之火藥庫）旁的貨櫃內發現來了一批爆材等語
        ，參證互酌，足證被告二人早於該批爆炸物在八十九年三月份由被告丁○○
        自瑪陵火藥庫領出前，即已謀議將之轉運至南投武界正明公司之工地，被告
        丁○○其後將該批爆炸物領出置於北二高基汐段八號橋下預壘公司之空貨櫃
        內，完全係配合雙方謀議下所為。至其後將硝甘炸藥四十六箱運往南投武界
        工地之事，據證人戊○○所供：該批爆材運到北二高基汐段八號橋下後兩三
        週左右，丁○○曾問伊為何貨櫃內的爆材不見了，伊曾打電話問庚○○，庚○○沒有回答，伊乃告訴丁○○說爆材可能運到南投等語，並佐以該批硝甘
        炸藥於八十九年六月七日在南投武界工地被查獲之事實，顯見被告二人間亦
        已有行為之分擔。雖該批硝甘炸藥運至南投工地係被告庚○○僱用不明車輛
        所為，而為被告丁○○所不知，但被告二人事先既有謀議，被告庚○○將之
        運往南投武界工地，顯未逸出當初謀議之範圍。更何況被告丁○○之所以向
        戊○○查詢該批硝甘炸藥下落，顯係擔心遭他人運走，此再證諸被告丁○○
        自已所供承，已於五月三日，在南投武界工地發現該批硝甘炸藥，而於同月
        十九日及六月二日警方追查時猶仍謊稱已自行銷燬，尚不肯供出實情，尤無
        疑義。
    (五)至證人戊○○就被告二人在北二高基汐段工地所為謀議之時間，雖前後有八
        十九年二月間（農曆過年後）及三月底之不同，但查證人戊○○於檢察官偵
        查中及本院調查時就訊之時間分別為八十九年七月十八日及十一月十五日，
        距八十九年二月或三月間，已四、五個月以上，要其記憶正確時間，已非易
        事，但其既已明確指出是在該批爆炸物運到北二高基汐段八號橋下前，被告
        二人在討論爆材轉移到南投工地的事，而該批爆材又係於八十九年三月十七
        日起一連七天由被告丁○○向瑪陵火藥庫出具領出，有如前述。衡之一般常
        情，記憶事實經過較之記憶正確時間應屬容易，準此被告二人謀議之時間，
        應係八十九年二月間農曆過年後（按農曆除夕為八十九年二月四日）而非三
        月底，證人戊○○所稱三月底應屬記憶有誤，此再參之前述證人張銘利所供
        ，八十九年二月底（農曆過年後）伊向庚○○提出需要準備一些爆材，庚○○於同年三月份回覆伊稱，台北汐止工地有剩餘爆材要轉運到武界工地等語
        ，兩者時間一致，尤足證明。
    (六)又據證人戊○○另供：庚○○曾要求伊打電話問丁○○該批爆炸物可否「合
        法」轉移到南投工地等語，足見被告庚○○明知爆炸物轉移其他工地使用涉
        及是否「合法」的問題，其後竟不顧及此，而與被告丁○○分擔犯行之實施
        ，其已有非法持有之認識，亦足認定。
    (七)被告庚○○雖稱北二高基汐段隧道工程所需爆材係由預壘公司委託中華工程
        公司代購，屬預壘公司所有云云，惟依前述實業用爆炸物管理辦法第十四條
        第二項規定，受配之爆炸物如因工程結束，應於七日內報請經濟部核准由原
        販賣機構估價收回或指定其他使用單位承購。故縱令被告庚○○此部分所供
        屬實，其仍不得在未經報請經濟部核准之情形下，擅自轉移至其所負責之另
        一公司（即正明公司）承攬工程之工地。且據其於本院審理時所供：用餘爆
        材由原販賣機構估價收回之價格僅為當初購買價格七成，差額三成由業主負
        擔等語，尤可知被告二人之所以願干冒不法，顯係為了節省該三成費用及辦
        理手續繁瑣之故。
    (八)被告庚○○所舉證人壬○○於本院審理時雖證稱：伊與被告二人以前曾共事
        過，後來庚○○有意要僱用伊到南投武界工地工作，所以伊有經常到武界工
        地去看，曾聽到被告二人在談丁○○要向庚○○承包武界工程的事，但結果
        如何伊並不知，後來庚○○有囑伊打一張表（按：指本院卷附被告庚○○八
        十九年十二月十五日所具「補充答辯狀」所附證(四)，武界進水口追趕工程
        計劃人員動態表，其上載有「隧道所段長」丁○○姓名）送給台電，他說與
        丁○○快談好了等語，惟質之被告丁○○不但堅決否認曾與被告庚○○談論
        由其承包武界工程之事，並稱：是庚○○要請伊指導武界工人如何做，並不
        是去承攬工程云云，況縱使證人壬○○所述屬實，亦因被告庚○○自己供承
        其與被告丁○○並未談成，故無合約等語，據此顯難證明被告丁○○係為承
        包武界工程而有擅自提領前揭爆炸物之必要，再參以前述，在武界工地查獲
        之硝甘炸藥係由被告庚○○僱用不明車輛所運送之證據，自難執證人壬○○
        所為前述證言，據以認定被告庚○○未參與犯罪。
    (九)檢察官送請併辦部分，即八十九年六月二十六日下午六時許，在南投武界工
        地查獲之硝甘炸藥七公斤，係與之前基隆市警察局第三分局會同經濟部礦物
        局查獲之炸藥（按：指八十九年六月七日查獲之九百四十二．九公斤硝甘炸
        藥）係置於同一貨櫃內等情，業據證人甲○○（正明公司武界工地爆炸物管
        理員）於本院調查時供證在卷，則該事後查獲之七公斤硝甘炸藥，顯係八十
        九年六月七日警方前往查扣時所遺漏，屬本案被告二人非法持有之部分爆裂
        物，亦堪認定。
    (十)扣案之電雷管係實業用遲發電雷管，批號為0000000，經檢視電雷管
        為實品，未發現有改造或變造情事，該電雷管如接通電源或電雷管本身遇撞
        擊、摩擦、高熱等，均有發生爆炸之危險，並可引爆炸藥，認具殺傷力。炸
        藥係七五％硝甘膠質炸藥，該硝甘膠質炸藥如連接上述電雷管，即可接通電
        源引爆，認具殺傷力，有內政部警政署刑事警察局八十九年六月二十二日刑
        偵字第七八六七三號鑑驗通知書在卷足稽。此外並有經濟部礦物局八十九年
        五月十五日（八九）礦局經二字第０一二０四二號函、中華工程公司承辦北
        二高基汐段工程剩餘爆炸物流向調查紀錄一紙、查扣物保管單三紙、照片二
        十八幀及起獲證物錄影帶一捲可佐。
三、綜上所述，被告丁○○、庚○○犯罪事證至為明確，所辯均屬圖輕或圖卸刑責之
    飾詞，不足採信，其等犯行均堪認定，應予依法論科。
四、按槍砲彈藥刀械，除依法令規定配用者外，悉依本條例之規定，槍砲彈藥刀械管
    制條例第二條定有明文。故行為人在配用之始，原係適法行為，雖可阻卻違法，
    惟如在易為非法後，如仍持用者，即應適用本條例處斷。易言之，即應自易為非
    法持有之時起視為非法持有人，而悉依本條例之規定予以懲處。本件被告二人持
    有前揭之硝甘炸藥及遲發電雷管，當初固由經濟部所核准配用，但於工程結後，
    既有剩餘，本應依實業用爆炸物管理辦法第十四條第二項之規定，於七日內報請
    經濟部核准由原販賣機構估價收回或指定其他單位承購，且依同辦法第十三條第
    一項規定，受配之爆炸物，不得轉讓、買賣、質押、拋棄、隱匿不報及擅自借用
    、移運。被告等二人或為爆炸物管理員或為爆炸物使用業者，不可能不知此項規
    定，其等明知而故為違反，顯已有易為非法持有之犯意，是核被告二人此部分所
    為，係犯有槍砲彈藥刀械管制條例第七條第四項之未經許可持有爆裂物罪。公訴
    人雖認被告二人所犯係同條項之寄藏彈藥罪，惟按所謂寄藏，係指受寄他人之物
    ，為之隱藏而言，必須先有他人之持有行為，而後受他人之託始有受寄代藏之可
    言，被告二人持有爆裂物，既非受自他人委託，而係易合法持有為非法持有，自
    應論以持有之罪。又該條項所稱「彈藥」，應涵蓋同條第一項所稱之「彈」、
    「炸彈」及「爆裂物」，此觀同條例第四條第二款之立法解釋，「彈藥」係指該
    條第一款所列各式槍砲所使用之「彈、「子彈」及其他具有殺傷力或破壞性之
    各類「炸彈」、「爆裂物」自明，被告二人持有之硝甘炸藥及遲發電雷管，依前
    揭鑑定之說明，應係具有殺傷力之「爆裂物」。另被告丁○○製作不實之業務上
    文書矇使不知情之站長己○○、所長乙○○分別核稿及判行後，行使函報主管機
    關經濟部礦物局之行為，自足生損害於經濟部礦物局對於實業用爆炸物之管理及
    己○○、乙○○，核犯刑法第二百十五條及二百十六條之罪，業務登載不實之低
    度行為應為行使之高度行為所吸收，應論以行使業務登載不實罪，其矇使不知情
    之站長己○○核稿，所長乙○○判行部分，為間接正犯。被告二人就所犯槍砲彈
    藥刀械管制條例第七條第四項之罪部分，有犯意之聯絡及行為之分擔，應論以共
    同正犯。被告丁○○所犯兩罪有方法結果之牽連關係，應依刑法第五十五條規定
    論以牽連犯，從一重之槍砲彈藥刀械管制條例第七條第四項之罪處斷。又槍砲彈
    藥刀械管制條例第七條第四項法定最低刑度為五年以上有期徒刑，被告二人持有
    爆裂物目的僅在供作他處工地使用，尚無其他危害社會治安之意圖，所為固屬非
    是，但情輕法重，若處以最低度刑，猶嫌過重，衡情自堪憫恕，爰均依刑法第五
    十九條規定，各予酌減其刑二分之一。審酌被告二人非法持有爆裂物，並無加害
    他人之不良動機，亦未生任何實害及彼等素行，所生危害及犯後態度等一切情狀
    ，分別量處如主文所示之刑，並就併科罰金部分，諭知易服勞役之折算標準。
五、被告二人均有正當職業，彼等持有爆裂物僅欲移作他處工程使用，並無持以危害
    他人生命、身體、財產之傾向，犯罪情節尚輕，對於社會安寧秩序之危害亦微，
    顯無預防矯治其等社會危險性之必要，參酌司法院大法官會議第四七一號解釋意
    旨，爰不另予宣告強制工作。
六、查獲之前揭爆裂物，其中遲發電雷管二八一０號及八十九年六月二十六日下午六
    時許查獲之硝甘炸藥七公斤，係違禁物，不問屬於犯人與否，應均予宣告沒收。
    至其餘之硝甘炸藥三十三箱又一三五條（重九四二．九公斤）因有變質之虞，己
    由經濟部礦物局會同相關單位依據檢察官之處分命令銷燬，有台灣基隆地方法院
    檢察署檢察官八十九年八月九日丙○革愛八十九年偵二五六四字第二０四六七號
    處分命令及經濟部礦物局八十九年八月二十九日礦局經二字第０一七六六五號函
    暨所附「會同銷燬查扣之中華工程股份有限公司（永隆施工所）剩餘爆炸物紀錄
    」在卷足按，該部分既因銷燬滅失而不存在，自不再為宣告沒收之諭知。
七、另起訴書所載被告二人犯罪事實尚包括於八十九年六月十五日十六時，在北二高
    基汐段五號橋下查獲之硝甘炸藥四十二公斤部分。惟公訴人既認此部分為被告丁○○於八十七年間所自行銷燬，已非本案所非法持有爆裂物之部分，且據被告丁○○供述，此部分硝甘炸藥本來是領出要使用，但領出後因遇雨而遭淋濕，始予
    銷燬。則被告丁○○就此顯無非法持有之犯意，且亦與被告庚○○無涉，此部分
    顯不能證明被告二人犯罪，但公訴人既認此部分與上開成罪部分屬單一事實（起
    訴書未認此部分與上開成罪部分，被告二人係基於概括犯意而為之連續犯，亦未
    認定分別起意，而應分論併罰），自無庸為任何諭知，僅合併明。
據上論斷，應依刑事訴訟法第二百九十九條第一項前段，槍砲彈藥刀械管制條例第七
條第四項，刑法第十一條前段、第二十八條、第二百十五條、第二百十六條、第五十
五條、第五十九條、第四十二條第二項、第三十八條第一項第一款，罰金罰鍰提高標
準條例第一條、現行法規所定貨幣單位折算新台幣條例第二條判決如主文。
本案經檢察官劉嶽承到庭執行職務
中      華      民      國       九十       年     七     月   二十五   日
                    臺灣基隆地方法院刑事第一庭
                                          法  官  洪  政  雄
右正本證明與原本無異。
對於本件判決如有不服，應於收受送達後十日內，向本院提出上訴狀，上訴於臺灣高
等法院，並按他造當事人之人數附具繕本。
                                          書記官  簡  豐  益
中      華      民      國       九十       年     七     月   三十一   日
附錄論罪法條
槍砲彈藥刀械管制條例第七條第四項：
未經許可，持有、寄藏或意圖販賣而陳列第一項所列槍砲、彈藥者，處五年以上有期
徒刑，併科新台幣一千萬元以下罰金。


司法院資訊處製作；財團法人民間司法改革基金會備份。
